【裁判字號】    96,易,3247
【裁判日期】    970131
【裁判案由】    妨害名譽
【裁判全文】
臺灣臺北地方法院刑事判決              96年度易字第3247號
公  訴  人  臺灣臺北地方法院檢察署檢察官
被      告  甲○○○
上列被告因妨害名譽案件，經檢察官提起公訴（96年度偵字第22
321 號），本院判決如下：
    主  文
甲○○○公然侮辱人，處拘役貳拾日，如易科罰金，以新臺幣壹
仟元折算壹日。
    事  實
一、甲○○○曾因公然侮辱案件，經本院以91年度易字第1067號
    刑事判決判處拘役10日，經臺灣高等法院以91年度上易字第
    3474號刑事判決駁回上訴確定並易科罰金執行完畢在案。嗣
    甲○○○遷入臺北縣新店市○○路○ 段221 號「康和春秋社
    區」居住後，指稱伊於民國95年4 月間遭另位住戶傷害、公
    然侮辱、妨害自由而提出刑事告訴一案，甲○○○認社區住
    戶管理委員會及千翔保全公司刻意偏袒他方，對伊態度不佳
    （該案經檢察官處分不起訴確定）；又甲○○○自95年5 月
    起，屢向社區住戶管理委員會請求閱覽財務資料，並質疑管
    理委員會及千翔保全公司侵占住戶基金，而對管理委員及保
    全人員提出侵占、背信之告訴；甲○○○因此與管理委員、
    保全人員間素有不睦。詎甲○○○不知悔改，於民國96年9
    月30日晚間6 時5 分許，復因請求閱覽財務報表未果，乃忿
    忿行至社區○○○○道上，向站哨之保全人員乙○○抱怨上
    情，見乙○○不理，竟基於公然侮辱之犯意，在此不特定公
    眾得共見共聞之場所，公然以「幹你娘（臺語）」接續辱罵
    乙○○2 次，足以貶抑乙○○在社會上之人格評價。經乙○
    ○當場錄音存證並報警處理，始悉上情。
二、案經被害人乙○○訴由臺北縣政府警察局新店分局移請臺灣
    臺北地方法院檢察署檢察官偵查起訴。
    理  由
一、證據能力之判斷：
    被告對於下列各項證據方法，均未爭執其證據能力，並同意
    作為證據（見本院卷第11頁反面），本院審酌其作成時之情
    況，認為並無不適當之情事，均得作為證據。
二、認定事實所憑之證據及理由：
    訊據被告甲○○○固不否認於上開時、地有與告訴人談話，
    惟矢口否認有何妨害告訴人乙○○名譽之犯行，辯稱：(一)告
    訴人於96年3 月、4 月間至康和春秋社區擔任警衛工作，故
    意在避開監視器之處，或對伊發出怪聲音，假裝咳嗽喊出「
    幹」字，或做鬼臉、伸舌頭、比中指挑釁，伊飽受騷擾；當
    天告訴人又嘲笑伊，伊僅做嘴型，沒有罵出聲音；(二)伊與其
    他眾多住戶懷疑管委會財務狀況有問題，經伊於95年初出面
    向管委會請求閱覽財務資料，竟遭拒絕，之後伊即不斷遭受
    管委會人員及保全人員惡意搜擾、辱罵、恐嚇、誹謗，至今
    未止，企圖使伊心生恐懼搬離社區而不再過問財務之事，此
    部分已據伊向臺北縣政府工務局提出異議，並以管委會及千
    翔保全公司為被告，提出侵占、背信之刑事告訴；管委會為
    恐侵占公款之事曝光，乃與告訴人共同預謀設計陷伊入罪，
    伊亦已向臺北縣政府報備此不法行為；(三)伊為維護社區住戶
    權益，即使人身安全受威脅，人格受污衊亦不退卻，期望管
    委會及保全公司侵吞挪用公款之事，能受相當之制裁云云。
    惟查：
  (一)據告訴人於警詢、偵訊及本院審理中證述：「被告在中控室
    與我們的保全發生爭執，他就走到我的崗哨這邊，就一直講
    管委會的事情講給路過的住戶聽，講完之後，住戶走了，就
    換講給我聽，之後就如同錄音的內容」、「當天我只有講OK
    ，被告就罵我三字經，被告不喜歡我講英文，之前被告說要
    告我，我說OH-MY GOD ，被告就很生氣」、「他於公共場所
    罵我三字經『幹你娘』，並且對我說他朋友很勇敢，並要叫
    他朋友來找我」、「他就先罵一聲小句的幹你娘，之後罵一
    聲大聲幹你娘」等情綦詳（見偵查卷第8 頁、第20頁、本院
    卷第37頁至反面），且經本院當庭勘驗告訴人提出之錄音光
    碟，核與卷附錄音譯文內容相符，被告確在與告訴人對話過
    程中，先抗議管委會和保全公司不給閱財務資料，又抱怨告
    訴人對伊態度不佳，繼於錄音檔案4 分50秒至53秒時，稱「
    幹你娘（臺語）」2 次等情，甚為明確（見偵查卷第15至16
    頁、本院卷第36頁反面），是被告在社區○○○道之公眾得
    共見共聞場所，公然以「幹你娘」之穢語辱罵告訴人之犯行
    ，足以毀損告訴人之名譽，應堪認定。
  (二)至被告雖辯稱：管委會和保全公司勾結侵占、背信，不讓伊
    閱覽財務資料，告訴人騷擾伊云云，並提出存證信函、手寫
    信函、臺北縣政府工務局函、刑事告訴狀、康和春秋社區管
    理委員會等件為證（見本院卷第13至33頁）。惟觀諸卷附錄
    音譯文可知，將近5 分鐘之過程中，均係被告單方面抗議抱
    怨之詞，其中告訴人僅有「哈哈哈，不會啦」、「OK」兩句
    話，未見告訴人有何挑釁之言詞或行為。再據證人乙○○證
    稱：「被告說管委會貪污1 千多萬元，被告抗議此事是在我
    還沒有到職之前」、「我的1 個同事及主委都有被被告告，
    但是都不起訴處分」、「主委跟我們說，如果碰到就儘量走
    到攝影機可以照到的地方，我看到被告的時候，會儘量避開
    被告，不會主動去找他」、「我們保全1 人1 隻錄音筆，被
    告如果講什麼我們就錄音下來」（見本院卷第38頁），是告
    訴人尚未至「康和春秋社區」擔任保全人員之前，被告已因
    質疑財務問題而與管委會屢生糾紛，且被告曾對保全人員及
    管委會主委提出刑事告訴，故告訴人到職之初即經提醒應儘
    量避免與被告接觸，衡諸上情，告訴人對被告避之唯恐不及
    ，應無主動挑釁被告之理。至被告提出之存證信函、手寫信
    函、刑事告訴狀等件，僅係被告單方面之說法，又關於管委
    會財務報表之閱覽，業經臺北縣政府工務局、社區管理委員
    會函覆處理，是被告所提上開資料均無足作為侵占、背信或
    騷擾之實據。從而，被告上開辯解，均不影響被告公然侮辱
    犯罪之成立，僅係卸責之詞，委無可採。
  (三)綜上，本案事證明確，被告於上開時、地公然辱罵告訴人之
    犯行，洵堪認定，應予依法論罪科刑。
三、論罪科刑之依據：
    核被告所為，係犯刑法第309 條第1 項公然侮辱罪。被告在
    同時同地以2 個舉動接續辱罵告訴人2 次，侵害同一法益，
    應屬接續犯，為包括一罪。爰審酌：(一)被告因質疑管委會財
    務狀況而與管委會、保全公司屢生衝突，心有不滿，而告訴
    人僅係站哨人員，被告竟遷怒於告訴人，在公眾得見聞之場
    所口出穢語辱罵告訴人，對於告訴人之名譽損害非輕；(二)被
    告犯罪後，矢口否認犯行，庭訊態度不佳，迄未與告訴人達
    成和解，毫無悔意；(三)且被告曾因公然侮辱案件，經本院以
    91年度易字第1067號刑事判決判處拘役10日，經臺灣高等法
    院以91年度上易字第3474號刑事判決駁回上訴確定並易科罰
    金執行完畢在案，此有臺灣高等法院被告前案紀錄表1 份附
    卷可參（見本院卷第42至43頁），被告不知悔悟，再犯本件
    公然侮辱犯行等一切情狀，量處拘役20日，並諭知易科罰金
    之折算標準，以示懲儆。
據上論斷，應依刑事訴訟法第284 條之1 、第299 第1 項前段，
刑法第309 條第1 項、第41條第1 項前段，刑法施行法第1 條之
1 ，判決如主文。
本案經檢察官永欽到庭執行職務。
中    華    民    國    97    年    1     月    31    日
                  刑事第六庭  法  官  林晏如
上正本證明與原本無異。
如不服本判決，應於判決送達後10日內向本院提出上訴狀（應抄
附繕本）。告訴人或被害人如對於本判決不服者，應具備理由請
求檢察官上訴，其上訴期間之計算係以檢察官收受判決正本之日
期為準。
                              書記官  吳俊龍
中    華    民    國    97    年    1     月    31    日
附錄本案論罪科刑法條全文：
中華民國刑法第309條
公然侮辱人者，處拘役或 3 百元以下罰金。
以強暴犯前項之罪者，處1 年以下有期徒刑、拘役或5 百元以下
罰金。


司法院資訊處製作；財團法人民間司法改革基金會備份。
